臺灣桃園地方法院民事裁定
111年度消債更字第149號
聲  請  人  
即  債務人  邱垂豪  
代  理  人  張家榛律師
複  代理人  陳怡君律師
上列當事人因消費者債務清理事件聲請更生，本院裁定如下：
    主  文
更生之聲請駁回。
聲請費用由聲請人負擔。
    理  由
一、按債務人不能清償債務或有不能清償之虞者，得依本條例所
    定更生或清算程序，清理其債務，消債條例第3 條定有明文
    。所謂「不能清償」指債務人因欠缺清償能力，對已屆期之
    債務，全盤繼續處於不能清償之客觀經濟狀態者而言。又所
    謂「不能清償之虞」，係指依債務人之清償能力，就現在或
    即將到期之債務，有不能清償之蓋然性或可能性而言。易言
    之，債務人之狀態如置之不理，客觀上得預見將成為不能清
    償之情形而言，此將來發生不能清償之事實，不必達到高度
    之確信。至於債務人之清償能力，則包括財產、信用及勞力
    （技術），並不以財產為限，必須三者總合加以判斷仍不足
    以清償債務，始謂欠缺清償能力而成為不能清償。
二、聲請意旨略以：聲請人即債務人邱垂豪前積欠金融機構債務
    無法清償，於民國111年1月6日聲請消費者債務清理法院前
    置調解，後因調解不成立。又聲請人主張其債務總額為新臺
    幣（下同）96萬7,447元，未逾1,200萬元，且未經法院裁定
    開始清算程序或宣告破產，爰聲請裁定准予更生等語。
三、經查：
　㈠本條例所稱消費者，指5年內未從事營業活動或從事小規模營
    業活動之自然人；前項小規模營業指營業額平均每月20萬元
    以下者，消債條例第2條第1、2項定有明文。經查，依聲請
    人勞工保險被保險人投保資料表及國稅局綜合所得稅各類所
    得資料清單（見本院111年度司消債調字第14號卷〈下稱調解
    卷〉第42至44頁），可知聲請人於聲請更生前，均投保在民
    間公司，故認聲請人應無從事小額營業活動，自得依消債條
    例聲請更生，合先敘明。
　㈡又聲請人以其有不能清償債務情事，向本院聲請債務清理前
    置調解，經本院以111年度司消債調字第14號調解事件受理
    在案，嗣經本院司法事務官於111年2月16日諭知調解不成立
    等情，業經本院依職權調取上開調解案卷查明無訛，是聲請
    人確已依消債條例第151條第1項、第153之1第1項之規定，
    於聲請更生前聲請法院調解，本院自得斟酌該調解案卷中所
    提出之資料及調查之證據，再綜合聲請人目前全部收支及財
    產狀況，評估是否已達不能維持最低生活條件，而有「不能
    清償債務或有不能清償之虞」之情形。
四、本院司法事務官前於調解程序中，函詢全體債權人陳報債權
    及提供聲請人還款方案結果，最大債權人台北富邦商業銀行
    股份有限公司（下稱台北富邦銀行）陳報其債權總額為5萬1
    ,866元，和潤企業股份有限公司陳報其債權總額為77萬5,67
    1元、匯豐汽車股份有限公司陳報其債權總額為51萬6,033元
    ，合計債權金額為134萬3,570元(見調解卷第104、106、111
    、115、117頁)。
五、本院依聲請人所提出財產及收入狀況說明書、全國財產稅總
    歸戶財產查詢清單、中華民國人壽保險商業同業公會保險業
    通報作業資訊系統資料查詢結果表、富邦產險保險單、富邦
    人壽保險單（見調解卷第9、10、28、32至39頁，本院卷第6
    3、64頁），顯示聲請人名下有西元2007及2015年出廠之汽
    車2輛、富邦人壽保險股份有限公司之保單3份，此外並無其
    他任何財產。另其收入來源部分，聲請人稱其任職於富邦人
    壽保險股份有限公司、富邦產物保險股份有限公司桃園分公
    司，之前因疫情影響收入較少，現每月薪資約2萬2,000元至
    2萬4,000元，並兼職擔任富胖達股份有限公司外送人員每月
    領有約3,000元，合計每月收入約2萬5,000元至2萬7,000元
    ，同意以我國勞工每月最低基本薪資計算清償能力(見本院
    卷第74頁)，核與聲請人提出108、109年度綜合所得稅各類
    所得資料清單、勞工保險被保險人投保資料表、薪津明細、
    中國信託銀行存款交易明細等件（見調解卷第42至44頁，本
    院卷第16至22、36至47頁）大致相符，堪認聲請人所陳應屬
    實在，是聲請人收入以目前我國勞工每月最低基本薪資每月
    2萬5,250元，為聲請人每月可處分之所得收入計算。
六、另按債務人必要生活費用，以最近一年衛生福利部或直轄市
    政府所公告當地區每人每月最低生活費1.2倍定之。受扶養
    者之必要生活費用，準用第1項規定計算基準數額，並依債
    務人依法應負擔扶養義務之比例認定之。前二項情形，債務
    人釋明更生期間無須負擔必要生活費用一部或全部者，於該
    範圍內，不受最低數額限制；債務人證明確有必要支出者，
    不受最高數額及應負擔比例之限制，此為消債條例第64條之
    2所明定。聲請人所列每月必要支出為1萬4,000元（見本院
    卷第75頁），低於衛生福利部公布111年度桃園市有自用住
    宅房貸或無房租支出者之每人每月最低生活費為1萬2,378元
    之1.2倍即1萬4,854元，確為適當。　　
七、綜上，聲請人以上開收入扣除必要支出後，每月應有餘額1
    萬1,250元（計算式：2萬5,250元－1萬4,000元＝1萬1,250元
    ）可供清償債務，且本院審諸聲請人為80年生，現年31歲，
    有聲請人之戶籍謄本在卷可考（見調解卷第19頁），距離法
    定退休年齡65歲尚有34年，以每月以上開餘額1萬1,250元約
    9.95年可清償，而以上開餘額1萬1,150元之80％清償債務，
    至其退休時止，總清償數額為367萬2,000元（計算式：1萬1
    ,250元/月×0.8×12×34≒367萬2,000元），亦顯已逾無擔保債
    務總額134萬3,570元，難認聲請人有不能清償債務或不能清
    償之虞之情形。以聲請人目前之償債能力既達每月約1萬1,2
    50元，倘准為聲請人更生之聲請，無庸以茲按月償還，將使
    債權人無法獲得公平之受償之機會，亦與更生制度之立法目
    的相違。倘聲請人有還款之誠意，應當誠實面對債務，再與
    債權銀行重啟協商程序，謀求適當可行之清償方案。
八、綜據上述，依聲請人財產、信用、勞力、收支狀況等綜合判
    斷，難認聲請人有不能清償債務或有不能清償之虞等情事存
    在，與消債條例第3條所定債務人不能清償債務或有不能清
    償之虞之要件不符，本件聲請人尚無藉助更生程序清理債務
    之必要性，其聲請應予駁回。
九、爰裁定如主文。　　　　　　　　　　　　　　　
中　　華　　民　　國　　111 　年　　8 　　月　　25　　日
                  民事第二庭    法　官　李麗珍
正本係照原本作成。
如不服本裁定，應於送達後10日內向本院提出抗告狀，並應繳納
抗告費新台幣1000元。
中　　華　　民　　國　　111 　年　　8 　　月　　25　　日
                                書記官  謝伊婕